臺灣高雄地方法院民事裁定　　　　　100年度消債抗字第136號
抗　告　人　日盛國際商業銀行股份有限公司
法定代理人　黃錦瑭
抗　告　人　遠東國際商業銀行股份有限公司
法定代理人　洪信德
相　對　人　高炳佑
上列當事人間因消費者債務清理條例聲請免責事件，抗告人對本
院於民國100 年10月17日所為100 年度消債聲字第107 號裁定提
起抗告，本院裁定如下：
    主  文
抗告駁回。
抗告程序費用由抗告人負擔。
    理  由
一、抗告意旨略以：
（一）日盛國際商業銀行股份有限公司部分：相對人明知自身已
      無能力還款，仍持續向各金融機構貸款消費，積欠高額債
      務。且其於94年8 月14日前往貝多芬庭園餐廳消費高達新
      臺幣（下同）4,000 元，復於同年月16日及22日兩度前往
      金車卡拉OK消費各6,000 元，實有過度消費之情。相對人
      之行為已符合消費者債務清理條例（下稱本條例）第134
      條第4 款所定不得免責事由。原裁定准予免責，容有違誤
      ，爰依法提起抗告等語。
（二）遠東國際商業銀行股份有限公司部分：相對人積欠6 名債
      權人高額債務，顯係基於奢侈、浪費、投機之心態所造成
      ，不應受本條例保護而解免責任。且相對人經常至聲色場
      所消費且有多筆預借現金之紀錄，符合本條例第134 條第
      4 款所定不得免責事由，不能因相對人清償金額達一定之
      成數即予以免責。況相對人實際還款成數僅為72.48 ％，
      非如原清算程序所列94.1463 ％，抗告人前於清算程序中
      固然疏漏未及時陳報債權，然相對人明知此筆債務卻視若
      無睹，亦有可非難之處。原裁定准予免責，容有違誤，爰
      依法提起抗告等語。
二、按法院為終止或終結清算程序之裁定確定後，除別有規定外
    ，應以裁定免除債務人之債務，本條例第132 條定有明文。
    復按債務人因浪費、賭博或其他投機行為，致財產顯然減少
    或負擔過重之債務，而生開始清算之原因者，除債務人證明
    經普通債權人全體同意者外，法院應為不免責之裁定；但債
    務人有前開事由之情節輕微，法院審酌普通債權人全體受償
    情形及其他一切情狀，認為適當者，得為免責之裁定，本條
    例第134 條第4 款、第135 條規定綦詳。
三、經查：
（一）相對人前向本院聲請清算，經本院以99年度消債清字第10
      4 號裁定自99年6 月18日下午5 時起開始清算程序，並命
      司法事務官進行清算程序。本院99年度司執消債清字第98
      號清算程序中，將另案拍賣相對人名下不動產所得價款優
      先清償抵押債權後所餘1,032,325 元，由普通債權人按債
      權原本比例受償，受償成數約為94.1463 ％，本院乃於10
      0 年5 月20日裁定終結清算程序，原審復以100 年度消債
      聲字第107 號裁定相對人應予免責等情，業經本院核閱上
      開卷宗無訛。
（二）觀諸抗告人所提出相對人之消費明細（原審卷第23頁、本
      院卷第14頁），抗告人指稱相對人奢侈、浪費之消費行為
      ，係發生於94、95年間，距離相對人與債權人達成債務協
      商之98年7 月間以及向本院聲請清算之99年4 月間，約已
      間隔3 、4 年之久，且次數並非甚多，各筆消費金額僅約
      在數千元至1 、2 萬元之譜。又相對人陳報其因患有背痛
      神經痛壓迫腰椎神經壓迫症，近年無固定收入，但須支應
      家庭開銷，以致入不敷出等情，則其以預借現金方式以債
      養債，亦屬負債原因之一，加以各金融機構計算利率多為
      年息17％至20％間，是相對人之債務增生，有相當程度係
      源於循環利息之快速累積。另綜觀其他金融機構所提出相
      對人之消費明細，整體而言相對人奢侈、浪費之情形尚非
      嚴重。復審酌相對人積欠債務總額為1,096,512 元，數額
      並非甚鉅，且全體普通債權人受償成數高達94.1463 ％（
      抗告人所稱債權數額問題，應於先前進行清算中之確定債
      權程序予以處理，不應於免責程序再事爭執）等各種情狀
      ，原審裁定相對人應予免責，經核尚無違誤。抗告意旨指
      摘原裁定不當，求予廢棄，為無理由，應予駁回。
四、據上論結，本件抗告為無理由，依消費者債務清理條例第15
    條，民事訴訟法第495 條之1 第1 項、第449 條第1 項、第
    95條、第78條，裁定如主文。
中    華    民    國   100    年    12    月    27    日
                    民事第一庭  審判長法  官  謝肅珍
                                      法  官  管安露
                                      法  官  譚德周
上為正本係照原本作成。
對本裁定除有涉及法律見解且具有原則上之重要性者外，不得再
抗告。如提再抗告，應於裁定送達後十日內，以書狀向本院提出
再抗告，並繳納再抗告費新台幣1000元。
中    華    民    國   100    年    12    月    27    日
                                      書記官  鄭永媚